最　高　行　政　法　院　判　決
　　　　　　　　　　　　　　　　　　 96年度判字第00895號
上　訴　人　協嶸商事有限公司
代　表　人　劉施婉雅
訴訟代理人　張名賢律師
被 上訴 人　財政部基隆關稅局
代　表　人　丘欣
上列當事人間因進口貨物核定完稅價格事件，上訴人不服中華民
國94年11月15日臺北高等行政法院93年度訴字第3551號判決，提
起上訴。本院判決如下：
    主  文
上訴駁回。
上訴審訴訟費用由上訴人負擔。
　　理  由
一、上訴人於民國（以下同）92年5月5日向被上訴人報運進口澳
    洲產製冷凍牛肉及牛肚1批共7項（報單號碼第AW/BC/92/V37
    4/0636號），原申報單位價格第1、4、6及7項為CFR USD 0.
    4/LBR，第2、3及5項為CFR USD 1.17/LBR，經被上訴人依行
    為時（以下同）關稅法第14條第1項規定，按上訴人應申報
    之事項，先行徵稅驗放，事後再加審查。嗣被上訴人據財政
    部關稅總局驗估處（以下簡稱驗估處）查價結果，第1、6項
    按原申報價格核估，第2、3、5項改按CFR USD 1.19/LBR核
    估，第4、7項改按CFR USD 1.08/LBR核估，對上訴人增估補
    稅。上訴人不服，申請復查，未獲變更，循序提起訴願及行
    政訴訟，均遭駁回，乃提起本件上訴。
二、上訴人於原審起訴主張略以：上訴人於申請復查時，已依關
    稅法第25條規定檢附供應商之商業發票、匯出匯款交易憑單
    、保險單、進口報單及銷貨統一發票等相關文件，證實上訴
    人申報之價格為實際交易價格。反觀被上訴人稱之「交易價
    格」，僅有進口報單為證，除此之外，並無任何交易文件可
    查；被上訴人稱之「查得之價格」，並未就具體貨物確實查
    價，其「查價結果」僅為同業間之傳聞。且關稅法第25條第
    5項規定之海關之「合理懷疑」，並未排除證據法則之適用
    ，且應有關稅法施行細則第13條規定之適用，本件起因報單
    所載之價格差異，被上訴人因而懷疑真實性，於是命上訴人
    舉證，經上訴人提出交易文件證明後，被上訴人所懷疑之事
    實均未獲證明，自非合理之懷疑。又數十年來之交易習慣，
    牛雜從無記載品質者，被上訴人要求上訴人申報牛雜品質，
    完全無法律依據，且為期待不可能，因之不得據此為不利上
    訴人之認定，否則違反行政程序法之誠信原則。另被上訴人
    就類似貨物最高品質之價格及最低品質之價格，均未舉證。
    被上訴人稱之「查得合理價格」證據，無非以「報單」、「
    查價」為據，惟查該二項證據均係受查詢對象，直接以口頭
    或書面告知買進價格，除此之外，並未提供交易文件供查證
    是否屬實，因此係屬傳聞。縱未提供交易文件供查證，惟至
    少應說明貨物之品質，惟查卷內文書資料，均無關於品質之
    記載，根本無從判斷受查詢人提供之價格是何等品質貨物之
    價格。為此，求為判決撤銷訴願決定、復查決定及原處分不
    利於上訴人部分云云。
三、被上訴人則略以：上訴人稱牛隻係活體動物，冷凍牛雜價格
    會因品質而有不同云云，僅在敘述說明可能影響來貨價格之
    因素，並非系爭貨物之特有情況，本件進口報單原申報並無
    影響品質之任何記載，上訴人事後憑空聲稱系爭貨物屬低級
    品，並非高級品，顯係狡辯，並非事實，殊無足採。本件報
    單第1、6項原申報價格，與出口時或出口前後30日類似貨物
    申報價格相較並未偏低，爰依關稅法第25條之規定以其申報
    之價格核估完稅價格，而第2至5、7項與類似貨物查得價格
    相較明顯偏低，故無關稅法第25條之適用；又查無合於關稅
    法第27條規定有關資料可資引用，驗估處乃依同法第28條之
    規定，參據出口時或出口前後30日類似貨物申報價格，第2
    、3、5項按CFR USD 1.19/LBR核估，第4、7項按CFR USD 1.
    08/LBR核估，於法洵無不合等語，資為抗辯。
四、原審審酌全辯論意旨及調查證據之結果，略以：本件報單第
    1、6項原申報價格，與出口時或出口前後30日類似貨物申報
    價格相較並未偏低，被上訴人依關稅法第25條之規定以其申
    報之價格核估完稅價格；而第2至5、7項與類似貨物查得價
    格相較明顯偏低，故無關稅法第25條之適用；又查無合於關
    稅法第27條規定有關資料可資引用，驗估處乃依同法第28條
    之規定，參據出口時或出口前後30日類似貨物申報價格，第
    2、3、5項按CFR USD 1.19/LBR核估，第4、7項按CFR USD1.
    08/LBR核估，並無不合。另本件上訴人證明其申報系爭貨物
    之價格為「實際交易價格」者厥為進口報單、國外之商業發
    票、匯款國外之匯款單、銷售於國內之統一發票、存款證明
    等，惟此係上訴人申報之資料，被上訴人自得依關稅法規定
    ，對其申報之完稅價格加以調查核定是否可採，否則依上訴
    人主張被上訴人應採用其申報價格，則關稅法即無規定查價
    制度之必要，上訴人主張，自無可採。又上訴人申報之價格
    ，經驗估處參據類似貨物價格，第2、3、5項偏低1%、第4、
    7項，偏低62%，有被上訴人提出之符合關稅法第28條之其他
    廠商於92年5月12日進口類似貨物之報單號碼第AW/92/2381/
    0903號進口報單影本附於原處分卷可參；本件上訴人僅提出
    匯款單等資料，惟就其申報價格何以與其他類似進口貨物申
    報價格差異所為之說明，為被上訴人所不採，則被上訴人認
    定無法按關稅法第25條之規定核估，將系爭貨物改依關稅法
    第28條規定相同期間類似貨物交易價格核估，經核並無不合
    。上訴人就種種可能影響來貨價格因素之說明，並無證明本
    件報單所申報系爭貨物之狀況，又該報單均以C2未查驗貨物
    放行，而上訴人如認為其來貨品質與一般進口者有差異時，
    應在海關進口報單第（28）欄位申報其規格等，然查本件進
    口報單並未有關於品質之任何記載，查驗時亦未要求取樣或
    拍照留存，以供被上訴人核定單價之參考，則其於原審審理
    中提出優劣2種牛肚照片，並主張來貨屬低級品云云，要無
    足採，被上訴人按一般品質核估，自無不合。上訴人不否認
    其申報之價格確有偏低之情形，惟稱係因品質較低所致云云
    ，則依舉證責任分配原則，上訴人應就其主張之事實負舉證
    責任，未能舉證，即應負不利益結果；而上訴人既能提出不
    同品質之照片，卻稱於報單上記載品質、留存貨樣或提出照
    片為期待不可能，自無可採。上訴人雖又提出其進口後，銷
    售與民勗有限公司及富爺興業有限公司之發票主張其申報價
    格並無偏低云云，惟查，本件被上訴人係依關稅法第28條規
    定核定，而上訴人所主張之按國內銷售價格，則為關稅法第
    29條之核定，於本件無適用餘地。至於上訴人另主張略以，
    實務上有高報進口貨物價格以虛增成本，逃漏營利事業所得
    稅之案件，本件其他廠商亦有高報價格之嫌一節，姑不論上
    訴人提出之判決影本均為其他個案，進口貨物為IC及舊汽車
    零件，與本件上訴人進口之牛雜無涉，更不能作為本件上訴
    人未低報完稅價格之證據，且依經驗法則，其餘進口商申報
    之牛肚價格均在核定價格之上，僅上訴人申報之價格低於一
    般行情申報價格，則上訴人有低報價格之事實，自堪以認定
    等由，乃駁回上訴人在原審之訴。
五、上訴意旨略以：(一)依關稅法第25條第5項及同法施行細則第
    13條規定之要件可知，海關排除依關稅法第25條以交易價格
    核定之要件，必需對「交易文件」或「帳簿、單證」懷疑，
    始足當之。對於「申報價格」縱使有懷疑，仍不能排除關稅
    法第25條規定之適用。本件原處分等均記載上訴人原申報之
    價格，與國外銷貨人開立之商業發票、賣匯水單所載價格相
    符，由此可知被上訴人並未對於商業發票、賣匯水單等「交
    易文件」之真實性或正確性有任何懷疑，而是對於上訴人「
    申報價格」存疑，並不合於關稅法第25條第5項之規定，惟
    原審仍於理由欄第4點認「經核並無不合」，適用法律顯有
    錯誤。(二)依關稅法第25條第5項之規定可知，海關排除關稅
    法第25條規定核估完稅價格之要件，必須對納稅義務人提出
    之交易文件或其內容之正確性或真實性有「合理懷疑」，始
    足當之。而「合理懷疑」之具體內容不記載於處分書、復查
    、訴願決定書或判決書，無從判斷海關之「合理懷疑」是否
    「合理」。原處分、復查決定、訴願決定及判決書均以上訴
    人申報之價格較他人申報之價格偏低，為適用關稅法第25條
    第5項之依據，惟上訴人已提出商業發票、匯款單，證明與
    申報之價格相符，是原處分等所執「合理懷疑」事實之具體
    內容何在，未見於原處分書、復查決定書、訴願決定書及判
    決書。蓋除品質外，議價條件、運費、數量等均為影響價格
    之因素，尤其各進口報單，均無品質、交易條件之記載，申
    報價格之高低，究竟是品質、或數量、或其他交易條件、甚
    或虛偽申報，導致申報價格差異不明，因此各進口人申報價
    格之高低，僅係一種「狀態」，不能作為合理懷疑之理由。
    惟原判決就為何申報價格偏低即無關稅法第25條之適用？合
    理懷疑之事實何在？其懷疑是否合理？均未說明，顯有判決
    不備理由之違法。(三)被上訴人除提出「未載有品質」及「未
    載交易條件」之報單外，並無「查得價格」之相關資料可稽
    ，而原判決對於被上訴人主張之「查得價格」是否真實？或
    者均為真實，惟係因交易條件之差異導致價格上差異？是否
    偏高？是否傳聞？均未說明，自有判決不備理由之違法。(四)
    原判決並未將認定「一般品質」之證據，及該等報單為何得
    以認定「一般品質」之理由，詳為說明，自有判決未依證據
    之違法。原判決既認為被上訴人係按一般品質核估完稅價格
    ，卻又記載「上開被告（即被上訴人）提出之其他廠商進口
    報單均未申報品質」，理由顯有矛盾之違法。且原判決因本
    件進口報單並未有關於品質之任何記載，而認定上訴人未能
    舉證品質，應負不能舉證之不利益結果，惟被上訴人提出查
    得價格之證據，亦僅有報單，同樣未記載品質，卻能據以證
    明「查得價格」及「一般品質」，顯有相同之證據（兩造提
    出之報單）於上訴人「不能證明品質」，於被上訴人「卻能
    證明一般品質」之證據理由矛盾之違法。(五)原判決對於被上
    訴人是否違反關稅法施行細則第13條之規定，未於判決理由
    說明，顯有判決不備理由之違法。(六)國內銷貨統一發票記載
    之價格如與其他證明（如商業發票、賣匯水單等）價格相當
    ，自足以證明為真實，當無不得作為證據之理。而關稅法第
    29條在第28條之後適用，係對於海關行使職權核定之限制，
    並非適用關稅法第25條之限制，原判決以關稅法第29條在第
    28條之後適用為由，排除國內銷貨統一發票作為關稅法第25
    條之「交易價格」之證據，無異係以之作為關稅法第25條之
    適用限制，即有判決適用法律不當之違法。又原判決既排除
    國內銷貨統一發票作為證據，則該統一發票之證明力如何，
    即當然未記載，而有判決不備理由之違法。(七)自由市場之經
    驗法則為，交易條件之差異將導致交易價格之差異，原處分
    及原判決僅以「單純比價，不問交易條件之差異，即推論價
    格低者為虛偽低報」，即違反經驗法則云云。
六、本院按「海關對納稅義務人提出之交易文件或其內容之真實
    性或正確性存疑，納稅義務人未提出說明或提出說明後，海
    關仍有合理懷疑者，視為無法按本條規定核估其完稅價格。
    」為關稅法第25條第5項所明定。本件經驗估處參據類似貨
    物之申報價格，報單第2、3、5項偏低1%、第4、7項偏低62%
    ，無法按關稅法第25條第1項、第2項之規定核估其完稅價格
    ，故原處分及訴願決定依同法條第5項規定，認上訴人提出
    之交易文件或其內容之真實性或正確性有合理之懷疑，已提
    出相當之證明，並於復查決定書及訴願決定書中載明其認定
    之依據，於法並無不合，故復查決定或訴願決定尚無上訴意
    旨所稱「被上訴人排除關稅法第25條規定不合法」之情事。
    又本件進口報單第2、3、5項澳洲產製冷凍牛肉及第4、7項
    澳洲產製冷凍牛肚，被上訴人係按關稅法第28條規定，依據
    原處分卷附之其他廠商於92年5月12日進口類似貨物之報單
    號碼第AW/92/2381/0903號進口報單申報之價格依序為CFR U
    SD 1.19/LBR、CFR USD 1.08/LBR核估，所依據查得之合理
    價格是國內其他進口商申報之價格，而非憑空捏造之價格，
    有上開進口報單影本附於原處分卷可參，自無上訴人所指違
    反關稅法施行細則第13條規定之程序可言。則原審認上訴人
    僅提出匯款單等資料，惟就其申報價格何以與其他類似進口
    貨物申報價格有顯著差價所為之說明為被上訴人所不採，被
    上訴人因無法依關稅法第25條之規定核估，而改依同法第28
    條規定以相同期間類似貨物交易價格核估，並無不合，業已
    在判決理由欄敘明所憑之證據及得心證之事由甚詳，核與證
    據法則、經驗法則及論理法則均無違；亦難謂有判決不備理
    由之違法。縱原審有未於判決中加以論斷者，惟尚不影響於
    判決之結果，與所謂判決不備理由之違法情形不相當。。另
    查上訴人所提出進口報單、國外之商業發票、匯款國外之匯
    款單、國內銷貨統一發票、存款證明等，固非不得作為其申
    報系爭貨物價格係依實際交易價格計算完稅價格事實之證明
    ，惟上訴人申報之交易價格，與同期同類物品自同地區進口
    之價格差距甚大，顯屬可疑，依上引關稅法第25條第5項規
    定，被上訴人無法按交易價格核定其完稅價格，已如前述。
    本件既無從依交易價格核定完稅價格，則上訴人所提出之前
    述交易價格之文件，依法已無從作為認定完稅價格之證據。
    上訴意旨猶以：關稅法對於完稅價格核定，係規定以「交易
    價格」核定為原則，於不能依「交易價格」核定時，始授權
    行政機關依職權核定。而關稅法第25條第5項乃係不能依交
    易價格核定之法定事由，其中「合理懷疑」乃一不確定之法
    律概念，其並未排除證據法則之適用，故行政機關「合理懷
    疑」之事實，仍應以證據證明之。又上訴人既已提出交易文
    件證明與申報價格相符，足證原申報價格為真正交易價格，
    然復查決定、訴願決定書卻對於如何不足以證明之理由全無
    記載，亦未記載其懷疑上訴人申報價格不實之理由及證據，
    顯有處分不載理由之違法。，至於申報價格為何偏低即無關
    稅法第25條之適用？又合理懷疑之事實何在？其懷疑是否合
    理？原判決並未說明，顯有理由不備之違法云云，加以爭執
    ，依上開說明，核無足取。又進口報單未特別記載進口物品
    之品質，係因進口物品為該物通常之品質，是以無庸特別記
    載，如進口物品與通常進口物品在品質上差異甚大，進口人
    自得特別加以記載，從而原判決以：被上訴人業已證明上訴
    人申報之價格，確有偏低之情形，上訴人亦不否認，而抗辯
    稱，係因品質較低所致，則就其抗辯事由，依舉證責任分配
    原則，上訴人應就其主張之事實負舉證責任，上訴人不為即
    應負未能舉證之不利益結果；另上訴人既能提出不同品質之
    照片主張，則又稱於報單上記載品質、留存貨樣或提出照片
    為期待不可能，所稱自無可採，核尚無理由矛盾之違背法令
    。上訴意旨復以：兩造提出之報單均無品質之記載，原判決
    對於上訴人提出之報單，謂無品質之記載，並評價上訴人之
    所稱係虛偽，然對於被上訴人提出之「無品質記載之報單」
    ，卻為不同之評價，原判決顯有證據理由矛盾之當然違背法
    令云云，依前開說明，尚屬誤解而不足採。綜上，原審斟酌
    全辯論意旨及調查證據之結果，維持訴願決定及原處分，駁
    回上訴人在原審之訴，尚無判決不適用法規或適用不當之違
    法；至於上訴人其餘訴稱各節，乃上訴人以其對法律上見解
    之歧異，就原審取捨證據、認定事實之職權行使，指摘其為
    不當，均無可採。上訴論旨，徒執前詞，任意指摘原判決違
    誤，求予廢棄，難認有理由，應予駁回。
據上論結，本件上訴為無理由，爰依行政訴訟法第255條第1項、
第98條第3項前段，判決如主文。
中　　華　　民　　國　　96　　年　　5　　 月　　24　　日
                  第四庭審判長法  官　鍾　耀　光
                              法  官  戴  見  草
                              法  官  姜　仁　脩
                              法  官　王　德　麟
                              法  官　吳　慧　娟
以  上  正  本  證  明  與  原  本  無  異
中　　華　　民　　國　　96　　年　　5　　 月　　24　　日
　　　　　　　　　　　　　　　書記官　張　雅　琴
